臺灣臺中地方法院刑事判決　　　　　　　　　　　　　九十三年度訴字第二一四號
　　公　訴　人　臺灣臺中地方法院檢察署檢察官
　　被　　　告　甲○○
　　選任辯護人　李春生律師
右列被告違反著作權法案件，經檢察官提起公訴（九十一年度偵字第二二二六七號）
，本院判決如左：
    主  文
甲○○無罪。
    理  由
一、公訴意旨略以：被告甲○○係設在臺中縣霧峰鄉○○路一五四之二號「禾邑彩色
    影印專門店」之負責人，明知「EVENT MANAGEMENT IN LEISURE AND TOURISM」
    係美商培生教育出版股份有限公司（下稱培生公司）享有著作權之語文著作，尚
    在著作財產權之存續期間內，未經培生公司之同意或授權，不得擅自以重製之方
    法侵害前揭語文著作。詎甲○○僱用與之有犯意聯絡之丙○○（另由檢察官偵辦
    中），於民國九十一年九月二十七日下午二時許，未經培生公司同意或授權，基
    於重製他人著作物之犯意，在上址店內，以每影印一張新臺幣（下同）零點六元
    之價格，為某一姓名年籍不詳、自稱「林睿羊」之朝陽大學學生影印其所持交之
    「EVENT MANAGEMENT IN LEISURE AND TOURISM」影印本一本，而以影印機複印
    之方式重製完成上開著作物七本，致侵害培生公司之著作財產權。嗣於同日下午
    三時許，經臺灣臺中地方法院檢察署檢察官指揮法務部調查局臺中縣調查站（下
    稱臺中縣調查站），持搜索票前往該店進行搜索，因而獲悉上情，並當場扣得上
    開著作物送印原件及影印成品。因認被告涉犯修正前著作權法第九十一條第一項
    之擅自以重製之方法侵害他人著作財產權罪嫌。
二、按犯罪事實應依證據認定之，無證據不得認定犯罪事實；又不能證明被告犯罪者
    ，應諭知無罪之判決，刑事訴訟法第一百五十四條第二項、第三百零一條第一項
    分別定有明文。次按事實之認定，應憑證據，所謂證據，須適於為被告犯罪事實
    之證明者，始得採為斷罪資料，如未能發現相當證據，或證據不足以證明，自不
    能以推測或擬制之方法以為裁判基礎；又認定不利於被告之事實，須依積極證據
    ，苟積極證據不足為不利於被告事實之認定時，即應為有利於被告之認定，更不
    必有何有利之證據，最高法院五十三年度臺上字第二七五０號、三十年度上字第
    八一六號、四十年度臺上字第八六號分別著有判例可資參照。
三、本案公訴人認被告甲○○涉有右開犯行，無非係以前開著作物複印重製經過及查
    獲情形，業經被告供認及證人丙○○證述屬實，復有告訴人培生公司之指訴及上
    開著作物送印原件及影印成品扣案可憑資為論據。訊之被告固坦認伊係「禾邑彩
    色影印專門店」之負責人，於右揭時、地，經臺中縣調查站查獲該店內有上開著
    作物送印原件及影印成品等事實，惟堅詞否認有何非法重製他人著作物之犯行，
    辯稱：伊經營影印店業務，有規定員工：平日伊不在店內而由員工執行代客影印
    工作時，所有書籍均不得代客影印，影印其他資料時亦應注意是否有違反著作權
    法之非法重製情形。九十一年九月二十七日伊因就醫而未在店內，故係由員工丙○○獨自接件影印扣案資料，其過程伊並不知情亦未經手。事後伊方查悉：該日
    前來伊店內託印扣案資料者，係朝陽大學教授乙○○，該人為丙○○所認識，當
    時丙○○應係認託印資料僅為乙○○之二本影印講義，判斷乙○○不可能為幾本
    書貪小便宜而違反著作權法，方予影印，故所收費用一如往常，並未提高等語。
    經查：(1)本案經查扣之送印資料原件，乃二本分屬不同作者所著之同名英文書籍
    「EVENT MANAGEMENT IN LEISURE AND TOURISM」，其中作者David C. Watt所著
    者經影印七份，此書方屬培生公司所出版且提出告訴之著作物標的；另Debbie
    Betteridge所著者亦經影印七份，此書之出版商則尚待確認，而非屬本案起訴事
    實所指遭非法重製之著作物，此經本院調取全部扣案物（含委託單一紙）當庭勘
    明，並有臺中縣調查站所制作之扣押物品清單（見偵卷第十三頁）及告訴人所提
    扣押物證據清單（見偵卷第三一頁）在卷可憑，故以下論述之本案著作物或交印
    資料，皆指培生公司所出版、David C.Watt所著「EVENT MANAGEMENT IN
    LEISURE AND TOURISM」一書，核先敘明。(2)本案交印資料確係朝陽科技大學專
    任職員兼講師乙○○，於九十一年九月二十七日，交託「禾邑彩色影印專門店」
    員工丙○○為其影印七份，每份一百零八頁，每頁影印費用零點六元，合計四百
    五十四元等情，業經證人丙○○、乙○○於偵、審中證述屬實，並有委託單一紙
    （上有乙○○之簽名、影印份數、金額）在卷可憑。又證人丙○○於本院審理時
    證稱：老闆有交待書本不能影印，而講義可以，當時伊看到交印資料封面有學校
    圖書館的印章，故認為是學生從圖書館合法抽印的資料，並不知道是整本書的資
    料等語；核與證人乙○○於本院審理時所稱：交印資料是校內學生託伊幫忙拿去
    影印，因為伊拿去影印會比較便宜，當時伊有看到資料封面有學校圖書館的印章
    ，故認為是學生從圖書館合法抽印的資料，伊當時並不知道這是整本書的資料等
    語相符，且查本案交印資料確非書籍原本，而係一疊散裝之黑白影印資料，且均
    是英文資料，此經本院當庭勘明，是丙○○所述其並不知悉交印資料係一完整著
    作物等詞，堪以採信。復以所收影印費用低廉，商業利潤甚為有限，實難認丙○○會因圖薄利而代客非法重製他人著作物，觸犯刑章。(3)況以證人丙○○、乙○○於偵、審中均證稱：本案著作物乃丙○○獨自接單影印，被告並未在場亦無經
    手等語，而參諸乙○○係於九十一年九月二十七日下午二時許至該店託印上開資
    料，約明同日下午五時取件，有卷附委託書可參，而臺中縣調查站則於同日下午
    三時十五分開始執行搜索，當時被告並未在場，而是由丙○○在場會同配合搜索
    ，而被告之妻楊秀梅則於同日下午三時三十五分到場，有搜索扣押筆錄附卷（偵
    卷第十二頁）可參，而證人丙○○亦證稱九十一年七月二十七日被告並未到過影
    印店，亦即於丙○○影印上開資料之時間內，被告均未在店內，而無從知悉丙○○有接單影印之情事，尚難謂被告與丙○○有共犯關係。被告既未親自或授意員
    工為顧客複印重製本案著作物，即難認其有非法重製他人著作物之犯意或行為，
    故被告前開所辯，並非虛妄飾卸之詞，應可採信。此外，本院亦查無其他積極證
    據足認被告有何公訴人所指之非法重製本案著作物之犯行，既不能證明被告犯罪
    ，揆諸前揭說明，應依法諭知被告無罪之判決。
據上論斷，應依刑事訴訟法第三百零一條第一項，判決如主文。
中      華      民      國      九十三    年      六      月九      日
                                臺灣臺中地方法院刑事第十庭
                                    審判長法  官  郭  瑞  祥
                                          法  官  黃  家  慧
                                          法  官  蔡  建  興
右正本證明與原本無異。
如不服本判決，應於判決送達後十日內向本院提出上訴狀，上訴於臺灣高等法院臺中
分院( 須附繕本 )。
                                          書記官
中    華    民    國      九十三      年       六      月     十四    日
